【裁判字號】    90,台上,308
【裁判日期】    900118
【裁判案由】    過失致人於死
【裁判全文】
最高法院刑事判決                                  九十年度台上字第三○八號
    上  訴  人  甲○○
                乙○○
    代  理  人  許志勇律師
    被      告  丙○○
右上訴人等因自訴被告過失致人於死案件，不服台灣高等法院高雄分院中華民國八十
九年十月二十四日第二審更審判決 (八十九年度交上更(二)字第三號，自訴案號：台灣
高雄地方法院八十四年度交自字第九號 )，提起上訴，本院判決如左：
    主  文
原判決撤銷，發回台灣高等法院高雄分院。
    理  由
本件原判決以自訴意旨略以：被告丙○○於民國八十四年四月七日凌晨，駕駛車號Ｂ
Ｂ－二四五一號遊覽車，途經高速公路造橋收費站附近，自後超越自訴人乙○○所駕
駛之ＳＰ－六九九二號自用小客車，因未保持安全車距及車速過快，於將駛入外車道
時，發覺該車道上正有由王秋東所駕駛之ＫＶ－九三七號貨車行駛中，為避免撞及該
車，又急速將車駛入內車道，致其車頭撞及自訴人乙○○所駕駛小轎車右前側車身，
再由林鴻獻（已判處有期徒刑一年二月確定）駕駛的聯結車，自後撞及乙○○所駕駛
之小轎車，導致小轎車後車身全毀，並致乙○○及轎車內之自訴人甲○○受有傷害、
許麗華、丁銀當場死亡，而認被告涉有刑法第二百七十六條第二項之業務過失致人於
死罪及同法第二百八十四條第二項前段之業務過失傷害罪等情。但經審理結果，認為
不能證明被告犯罪，因而撤銷第一審關於被告部分之判決，改判諭知被告無罪，固非
無見。
惟查：(一)、審理事實之法院對於被告有利及不利之證據，應一律注意，詳為調查，綜
合全案證據資料，本於經驗法則以定其取捨，並將取捨證據及得心證之理由於判決內
詳為說明。故證據雖已調查，而尚有其他部分並未調查，仍難遽為被告有利或不利之
認定。上訴人之代理人在原審指稱依卷附事故現場車輛相關位置照片顯示 (見原審更
(二)卷第四九頁) ，乙○○所駕駛自用小客車右前側顯然卡在遊覽車左前側駕駛座附近
，被告所駕駛之遊覽車左前輪輪胎有磨擦痕跡，駕駛座附近有嚴重凹陷、擦撞痕跡，
左前側保險桿有擦撞痕跡 (見前引卷第五十頁、第一三四頁，一審卷第四七至四八頁
，交上訴卷第五九頁 )，而遊覽車上開受損部位高度與乙○○所駕駛自用小客車高度
相符，足認遊覽車左前側確實有擦撞自用小客車等語 (見前引卷第四四頁）。上開指
述及車損照片，何以均不足以採為不利於被告之判斷依據，原判決並未說明其理由，
則其遽認被告駕駛之遊覽車並未擦撞乙○○所駕駛自用小客車云云，自嫌速斷。(二)、
依卷附道路交通事故調查報告表之「肇事經過摘要」欄記載：「Ａ車 (即乙○○所駕
駛之小客車）駕駛駕車因要閃避一部自小客，因而驚慌失措而失控撞內側護欄，造成
Ｃ車（即被告所駕駛之遊覽車）因未保持行車安全距離擦撞Ａ車」（見一審卷第三一
頁）。原判決既認道路交通事故調查報告表之現場圖，為正式附卷移送偵辦之公文書
（見原判決第四頁第十六至十七行），則何以同屬公文書之肇事經過摘要欄即不足憑
採，原判決並未說明其證據取捨之依據，自不足以昭折服。(三)、高速公路交通管制規
則第六條規定大型車行駛高速公路，前後兩車間之行車安全距離，在正常天候狀況下
，車速在九十公里至一百公里之間時，最小距離為八十公尺。被告雖辯稱其遊覽車與
乙○○所駕駛自用小客車相距有一百公尺，惟果若屬實，既在行車安全距離之外，何
以於前車失控時其即須緊急煞車；且依事故現場圖所示，被告所駕駛遊覽車煞車痕自
左後輪起算長達九十四點五公尺，係由內車道轉往外車道，煞車痕起點始自中央護欄
擦撞痕跡後不遠處，而本件只有乙○○所駕駛之自用小客車曾擦撞中央護欄，被告於
乙○○擦撞護欄之際，即緊急煞車並由內車道駛往外車道等情以觀，能否謂其與前車
之間有保持安全距離，似非無疑；如未保持安全距離，與本件肇事之發生有無相當因
果關係，原審並未調查審認，難謂無應於審判期日調查之證據而未予調查之違法。上
訴意旨指摘原判決不當，非無理由，應認有發回更審之原因。
據上論結，應依刑事訴訟法第三百九十七條、第四百零一條，判決如主文。
中      華      民      國     九十     年      一      月     十八     日
                              最高法院刑事第十一庭
                                  審判長法官  陳  炳  煌
                                        法官  陳  正  庸
                                        法官  楊  商  江
                                        法官  陳  世  雄
                                        法官  徐  文  亮
      右正本證明與原本無異
                                              書  記  官
中      華      民      國     九十     年      一      月     三十     日


司法院資訊處製作；財團法人民間司法改革基金會備份。
